臺灣板橋地方法院刑事判決　　　　　　　96年度訴字第1992號
公　訴　人　臺灣板橋地方法院檢察署檢察官
被　　　告　乙○○
　　　　　　　　　（另案在臺灣臺北戒治所強制戒治中）
上列被告因違反毒品危害防制條例案件，經檢察官提起公訴（96
年度偵字第4159號），本院判決如下：
    主  文
乙○○犯如附表所示之罪，均累犯，各處如附表所示之宣告刑，
應執行有期徒刑貳年，扣案甲基安非他命壹包（驗餘淨重零點伍
捌伍公克，含外包裝袋壹個）沒收銷燬之。
    事  實
一、乙○○前因詐欺案件，經臺灣臺北地方法院以九十三年度訴
    字第二一七號判決判處有期徒刑六月，如易科罰金，以銀元
    三百元折算一日確定，於民國九十四年七月十九日縮短刑期
    執行完畢。詎其仍不知悛悔，明知甲基安非他命係屬毒品危
    害防制條例所列之第二級毒品，依法不得持有、轉讓，且甲
    基安非他命亦為行政院衛生署公布之禁藥，不得轉讓，竟基
    於無償轉讓甲基安非他命之概括犯意，連續於附表編號一所
    示之時地，無償轉讓淨重約零點二至零點三公克不等之甲基
    安非他命予甲○○施用二次；復基於無償轉讓甲基安非他命
    之各別犯意，於附表編號二至八所示之時地，無償轉讓各該
    編號所示數量之甲基安非他命予甲○○施用共七次，均經甲
    ○○施用殆盡；再基於無償轉讓甲基安非他命之犯意，於附
    表編號九所示之時地，無償轉讓甲基安非他命一包（淨重約
    零點六公克，驗餘淨重零點五八五公克）予甲○○施用，嗣
    於九十六年二月四日上午十時三十分許，在臺北縣板橋市○
    ○街四○五號二樓之一為警當場查獲乙○○與甲○○，並在
    甲○○身上扣得乙○○所轉讓之上開甲基安非他命一包（淨
    重約零點六公克，驗餘淨重零點五八五公克）。
二、案經臺北縣政府警察局海山分局報告臺灣板橋地方法院檢察
    署檢察官偵查起訴。
    理  由
壹、有關證據能力部分：
一、依刑事訴訟法第一百九十八條、第二百零八條規定，所謂鑑
    定乃指於刑事訴訟程序中為取得證據資料而由檢察官或法官
    指定具有特別知識經驗之鑑定人、學校、機關或團體，就特
    定之事物，以其專業知識加以分析、實驗而作判斷，以為偵
    查或審判之參考。從而，不論鑑定人或鑑定機關、學校、團
    體，由檢察官或法官視具體個案之需要而選任，其所為之鑑
    定即具有證據能力，此乃同法第一百五十九條第一項之「除
    法律有規定者外」之傳聞法則例外規定。查本案下列臺灣檢
    驗科技股份有限公司之檢驗報告，係由臺灣板橋地方法院檢
    察署檢察官指揮臺北縣政府警察局海山分局送請鑑定，依上
    開說明，具有證據能力。
二、按被告以外之人於偵查中向檢察官所為之陳述，除顯有不可
    信之情況者外，得為證據，刑事訴訟法第一百五十九條之一
    第二項定有明文。查證人甲○○於檢察官偵查時之證詞業經
    具結，且與其於本院審理時之證詞互相一致，本院參酌其於
    偵查中之證詞並非非法取得，亦無證明力明顯過低之情形，
    自得採為證據。
三、臺北縣政府警察局海山分局毒品危害防制條例被移送者姓名
    暨代碼對照表一紙，為刑事訴訟法第一百五十九條之四第一
    款所定公務員職務上製作之紀錄文書，自有證據能力。
貳、實體部分：
一、犯罪事實之認定：
  (一)訊據被告乙○○固坦承於九十五年十二月間至九十六年二月
    間共三次無償轉讓甲基安非他命予證人甲○○施用之事實，
    惟矢口否認有其他七次無償轉讓甲基安非他命予證人甲○○
    施用之犯行，辯稱：其收入有限，沒有能力免費提供那麼多
    次甲基安非他命給甲○○施用云云。
  (二)經查：
  1.證人甲○○於檢察官偵查時結證稱：伊從九十五年六月起至
    九十六年二月四日上午十時許，在臺北縣板橋市○○街四○
    五號二樓之一施用之甲基安非他命是乙○○給伊的，大概有
    十次，扣案甲基安非他命一包就是乙○○給伊的，都不用錢
    ，因為伊與乙○○交情不錯等語（見偵查卷第一○四頁）；
    復於本院審理時更詳細證稱：乙○○免費提供給伊甲基安非
    他命的次數至少有十次，每次零點二或至零點三公克，都是
    在板橋市○○街查獲的地點交付給伊，因為伊時常開車載乙
    ○○去喝酒。乙○○免費提供伊甲基安非他命的時間是從九
    十五年六月開始到九十六年二月四日這段期間，九十五年六
    月提供二次，其他八次是從九十五年七月開始至九十六年二
    月四日，大概每個月一次，九十六年二月四日為警扣得之甲
    基安非他命一包就是乙○○給伊的等語明確，且前後互核一
    致。參以被告與證人甲○○之間交情不錯，並無怨隙，且被
    告乙○○於本院審理時亦坦承於九十五年十二月間至九十六
    年二月間共三次無償轉讓甲基安非他命予證人甲○○施用之
    事實，而證人甲○○亦確有施用甲基安非他命之情形，有臺
    北縣政府警察局海山分局毒品危害防制條例被移送者姓名暨
    代碼對照表、臺灣檢驗科技股份有限公司九十六年二月二十
    七日濫用藥物尿液檢驗報告各一紙存卷足佐（見偵查卷第六
    十七頁、第一三六頁），則證人甲○○應無故意設詞誣攀被
    告之可能，是證人甲○○所證上開情節，堪以信實。
  2.此外，扣案之透明結晶一包（淨重約零點六公克，驗餘淨重
    零點五八五公克），經鑑定結果，含有第二級毒品甲基安非
    他命成分，有臺灣檢驗科技股份有限公司九十六年三月一日
    濫用藥物檢驗報告一紙附卷可稽（見偵查卷第一三八頁），
    復有甲基安非他命一包（淨重約零點六公克，驗餘淨重零點
    五八五公克）扣案可資佐證，益徵證人甲○○所言非虛。
  3.綜上所述，被告以上開情詞置辯，無非圖卸刑責之詞，不足
    採信。本件事證明確，被告上揭犯行堪以認定，應依法論科
    。
二、論罪科刑之法律適用：
  (一)查被告如附表編號一所示之行為後，刑法部分條文業於九十
    四年二月二日經總統以華總一義字第０九四０００一四九０
    一號令修正公布，並自九十五年七月一日起生效施行；復參
    酌最高法院九十五年五月二十三日第八次刑事庭會議決議意
    旨，現行刑法第二條第一項之規定，係規範行為後法律變更
    所生新舊法律比較適用之準據法，於現行刑法施行後，應適
    用現行刑法第二條第一項之規定，為「從舊從輕」之比較；
    又比較時應就罪刑有關一切之情形，綜其全部罪刑之結果而
    為比較。其中被告行為時之刑法第五十六條規定：「連續數
    行為而犯同一之罪名者，以一罪論。但得加重其刑至二分之
    一。」，惟現行刑法已刪除前開關於連續犯之規定，此刪除
    雖非犯罪構成要件之變更，但顯已影響行為人刑罰之法律效
    果，自屬法律有變更。查被告如附表編號一所示之轉讓禁藥
    犯行有二次，依舊刑法連續犯之規定應以一罪論，而依新刑
    法規定則應將二次犯行分論併罰，比較新舊法結果，以舊刑
    法較有利於被告，自以適用修正前刑法第五十六條之規定，
    對被告為有利。
  (二)次查，安非他命迭經行政院衛生署於六十九年十二月八日衛
    署藥字第三○一一二四號、七十九年十月九日衛署藥字第九
    ○四一四二號公告列入藥物藥商管理法第十六條第一款（即
    現行藥事法第二十二條第一項第一款）之禁藥管理，迄今尚
    屬禁藥，同時亦屬毒品危害防制條例第二條第二項第二款規
    定之第二級毒品。按藥事法第八十三條第一項法定刑為七年
    以下有期徒刑，得併科新台幣五百萬元以下罰金，較毒品危
    害防制條例第八條第二項之法定刑為重。藥事法第八十三條
    第一項係於九十三年四月二十一日修正公布，同年月二十三
    日施行，九十四年二月五日及九十五年五月三十日修正公布
    之藥事法該條項並未修正，為毒品危害防制條例之後法。毒
    品之範圍尚包括影響精神物質與其製品；而藥事之管理，亦
    非僅止於藥品之管理。又毒品未必係經公告之禁藥，禁藥亦
    未必為毒品。毒品危害防制條例與藥事法二者，並無必然之
    特別法與普通法關係。故除有轉讓之第二級毒品達毒品危害
    防制條例第八條第六項之一定數量，經依法加重後之法定刑
    較藥事法第八十三條第一項之法定刑為重之情形外，因藥事
    法第八十三條第一項為後法，且為重法，應優先適用藥事法
    處罰（臺灣高等法院暨所屬法院九十四年法律座談會刑事類
    提案第八號結論意旨參照）。又按毒品危害防制條例第八條
    第六項規定：「轉讓毒品達一定數量，加重其刑至二分之一
    ，其標準由行政院定之」，行政院並據該規定於九十三年一
    月七日發布「轉讓持有毒品加重其刑之數量標準」，該標準
    第二條第一項第二款規定：「轉讓、持有第二級毒品達淨重
    十公克以上者，加重其刑至二分之一」，並自發布日施行。
    查被告每次轉讓第二級毒品予證人甲○○之數量，依被告及
    證人甲○○之陳述，均未達淨重十公克，自不得依該標準加
    重其刑。
  (三)核被告所為，均係犯藥事法第八十三條第一項之轉讓禁藥罪
    ，檢察官起訴認係犯毒品危害防制條例第八條第二項之轉讓
    第二級毒品罪，尚有未合，此部分起訴法條應予變更。被告
    轉讓甲基安非他命而持有甲基安非他命之低度行為，應為其
    轉讓之高度行為所吸收，均不另論罪。被告如附表編號一所
    示二次轉讓禁藥之犯行，時間緊接，方法相同，觸犯構成要
    件相同之罪名，顯係基於概括犯意而為之，為連續犯，應依
    修正前刑法第五十六條之規定論以一罪，並加重其刑。被告
    如附表編號二至九所示先後八次無償轉讓甲基安非他命予證
    人甲○○施用之行為，係因證人甲○○欲施用甲基安非他命
    ，前往上址，而請被告提供，被告始萌轉讓甲基安非他命之
    犯意，是其附表編號二所示各次犯行及附表編號一所示之犯
    行犯意有別，行為互殊，均應予分論併罰（臺灣高等法院暨
    所屬法院九十五年法律座談會刑事類第十二號提案研討結果
    參照）。又被告有如事實欄所示之犯罪科刑及有期徒刑執行
    完畢之事實，此有臺灣高等法院被告前案紀錄表在卷可參，
    其受有期徒刑之執行完畢，五年以內故意再犯有期徒刑以上
    之罪，為累犯，應依刑法第四十七條第一項規定加重其刑，
    附表編號一部分並依同法第七十條規定遞加重之。審酌被告
    轉讓甲基安非他命之行為，助長毒品散布，嚴重危害國民健
    康與社會秩序，更間接便利他人施用毒品，而施用毒品不但
    足以導致精神障礙、性格異常，甚至造成生命危險，戕害個
    人身心健康，對社會治安可能之危害程度非輕，兼衡其犯罪
    之動機、目的、手段，及其先於檢察官偵查時承認犯行，後
    於本院準備程序時否認全部犯行，迄本院審理時經證人甲○
    ○到庭證述，復承認其中三次轉讓甲基安非他命之行為，浪
    費司法資源，犯罪後態度非佳等一切情狀，各量處如主文所
    示之刑。又中華民國九十六年罪犯減刑條例於九十六年六月
     十 五日經立法院三讀通過，並於同年七月十六日施行，被
    告所犯上開各罪之時間均在九十六年四月二十四日以前，悉
    合於減刑條件，爰依中華民國九十六年罪犯減刑條例第二條
    第一項第三款規定，均減其刑期二分之一。再依刑法第五十
    一條定應執行刑時，行為人於裁判確定前犯數罪，其中一罪
    在新法施行前者，即應為新舊法比較，此有最高法院九十五
    年五月二十三日第八次刑事庭會議決議可資參照。而被告如
    附表編號一所示之行為後，刑法第五十一條第五款已有修正
    ，修正前刑法第五十一條第五款規定：「宣告多數有期徒刑
    者，於各刑中之最長期以上，各刑合併之刑期以下，定其刑
    期。但不得逾二十年」，惟修正後刑法第五十一條第五款則
    規定不得逾三十年，兩相比較，應以修正前之規定較有利於
    受刑人，自應適用修正前刑法第五十一條第五款之規定定其
    應執行之刑。
  (四)末查，扣案被告轉讓予證人甲○○之第二級毒品禁藥甲基安
    非他命一小包（淨重約零點六公克，驗餘淨重零點五八五公
    克），雖依藥事法第七十九條第一項規定應由主管之行政機
    關沒入銷燬之，惟本件尚未經行政機關沒入銷燬，且甲基安
    非他命本即屬毒品危害防制條例第二條第二項第二款所列之
    第二級毒品，為法院應義務沒收之物，雖與被告論罪主刑之
    藥事法有割裂適用之虞，縱回歸刑法總則，又因本件既有毒
    品危害防制條例之特別規定，屬刑法第十一條但書之情況，
    自不得再行援用刑法總則違禁物之一般沒收規定，是本院仍
    應依毒品危害防制條例第十八條第一項前段規定，於附表編
    號九所示犯行之主文項下諭知沒收銷燬之；盛裝上開甲基安
    非他命之外包裝袋一個，與甲基安非他命附合而難予析離，
    且如強予析離至完全無殘渣留存，將耗費相當之時間、人力
    與經費，於經濟上顯無實益，是依社會一般通念，堪認上開
    外包裝袋已與查獲之甲基安非他命結合為一體，爰與上開扣
    案之甲基安非他命併予宣告沒收銷燬之。
據上論斷，應依刑事訴訟法第二百九十九條第一項前段、第三百
條，毒品危害防制條例第十八條第一項前段，藥事法第八十三條
第一項，刑法第二條第一項前段、第十一條前段、修正前第五十
六條、第四十七條第一項、修正前第五十一條第五款，中華民國
九十六年罪犯減刑條例第二條第一項第三款、第七條、第十條第
一項，判決如主文。
本案經檢察官溫祖德到庭執行職務。
中　　華　　民　　國　　96　　年　　9 　　月　　28　　日
                  刑事第九庭  審判長法  官  樊季康
                                    法  官  劉元斐
                                    法　官  張筱琪
以上正本證明與原本無異
如不服本判決應於送達後十日內敘明理由向本院提出上訴狀
                                    書記官　廖舜宜
中　　華　　民　　國　　96　　年　　9 　　月　　28　　日
附錄本案論罪科刑法條全文：
藥事法第八十三條第一項
明知為偽藥或禁藥，而販賣、供應、調劑、運送、寄藏、牙保、
轉讓或意圖販賣而陳列者，處七年以下有期徒刑，得併科新臺幣
五百萬元以下罰金。
犯前項之罪，因而致人於死者，處七年以上有期徒刑，致重傷者
，處三年以上十二年以下有期徒刑。
因過失犯第一項之罪者，處二年以下有期徒刑、拘役或科新臺幣
三十萬元以下罰金。
第一項之未遂犯罰之。
本件論罪科刑附表：
┌──┬─────────────┬───────┬───────────┐
│編號│   行  為  態  樣         │  論罪法條    │   宣告刑             │
│    │                          │              ├───────────┤
│    │                          │              │  應沒收之物          │
├──┼─────────────┼───────┼───────────┤
│一  │乙○○基於無償轉讓甲基安非│藥事法第八十三│乙○○連續明知為禁藥而│
│　  │他命之概括犯意，於民國九十│條第一項之轉讓│轉讓，累犯，處有期徒刑│
│    │五年六月間，在臺北縣板橋市│禁藥罪        │壹年貳月；減為有期徒刑│
│    │金門街四○五號二樓之一，連│              │柒月。                │
│    │續二次無償轉讓淨重零點二至│              │                      │
│    │零點三公克不等之甲基安非他│              ├───────────┤
│    │命予甲○○施用。          │              │無。                  │
├──┼─────────────┼───────┼───────────┤
│二  │乙○○基於無償轉讓甲基安非│藥事法第八十三│乙○○明知為禁藥而轉讓│
│　  │他命之犯意，於九十五年七月│條第一項之轉讓│，累犯，處有期徒刑捌月│
│    │間某日，在臺北縣板橋市金門│禁藥罪        │；減為有期徒刑肆月。  │
│    │街四○五號二樓之一，無償轉│              │                      │
│    │讓淨重約零點二公克之甲基安│              │                      │
│    │非他命予甲○○施用一次。  │              ├───────────┤
│    │                          │              │無。                  │
├──┼─────────────┼───────┼───────────┤
│三  │乙○○基於無償轉讓甲基安非│藥事法第八十三│乙○○明知為禁藥而轉讓│
│　  │他命之犯意，於九十五年八月│條第一項之轉讓│，累犯，處有期徒刑捌月│
│    │間某日，在臺北縣板橋市金門│禁藥罪        │；減為有期徒刑肆月。  │
│    │街四○五號二樓之一，無償轉│              │                      │
│    │讓淨重約零點二公克之甲基安│              │                      │
│    │非他命予甲○○施用一次。  │              ├───────────┤
│    │                          │              │無。                  │
├──┼─────────────┼───────┼───────────┤
│四  │乙○○基於無償轉讓甲基安非│藥事法第八十三│乙○○明知為禁藥而轉讓│
│    │他命之犯意，於九十五年九月│條第一項之轉讓│，累犯，處有期徒刑捌月│
│    │間某日，在臺北縣板橋市金門│禁藥罪        │；減為有期徒刑肆月。  │
│    │街四○五號二樓之一，無償轉│              │                      │
│　  │讓淨重約零點二公克之甲基安│              ├───────────┤
│    │非他命予甲○○施用一次。  │              │無。                  │
├──┼─────────────┼───────┼───────────┤
│五  │乙○○基於無償轉讓甲基安非│藥事法第八十三│乙○○明知為禁藥而轉讓│
│    │他命之犯意，於九十五年十月│條第一項之轉讓│，累犯，處有期徒刑捌月│
│    │間某日，在臺北縣板橋市金門│禁藥罪        │；減為有期徒刑肆月。  │
│    │街四○五號二樓之一，無償轉│              │                      │
│    │讓淨重約零點二公克之甲基安│              ├───────────┤
│    │非他命予甲○○施用一次。  │              │無。                  │
├──┼─────────────┼───────┼───────────┤
│六  │乙○○基於無償轉讓甲基安非│藥事法第八十三│乙○○明知為禁藥而轉讓│
│    │他命之犯意，於九十五年十一│條第一項之轉讓│，累犯，處有期徒刑捌月│
│    │月間某日，在臺北縣板橋市金│禁藥罪        │；減為有期徒刑肆月。  │
│    │門街四○五號二樓之一，無償│              │                      │
│    │轉讓淨重約零點二公克之甲基│              ├───────────┤
│    │安非他命予甲○○施用一次。│              │無。                  │
├──┼─────────────┼───────┼───────────┤
│七  │乙○○基於無償轉讓甲基安非│藥事法第八十三│乙○○明知為禁藥而轉讓│
│    │他命之犯意，於九十五年十二│條第一項之轉讓│，累犯，處有期徒刑肆月│
│    │月間某日，在臺北縣板橋市金│禁藥罪        │；減為有期徒刑貳月。  │
│    │門街四○五號二樓之一，無償│              │                      │
│    │轉讓淨重約零點二公克之甲基│              ├───────────┤
│    │安非他命予甲○○施用一次。│              │無。                  │
├──┼─────────────┼───────┼───────────┤
│八  │乙○○基於無償轉讓甲基安非│藥事法第八十三│乙○○明知為禁藥而轉讓│
│    │他命之犯意，於九十六年一月│條第一項之轉讓│，累犯，處有期徒刑肆月│
│    │間某日，在臺北縣板橋市金門│禁藥罪        │；減為有期徒刑貳月。  │
│    │街四○五號二樓之一，無償轉│              │                      │
│    │讓淨重約零點二公克之甲基安│              ├───────────┤
│    │非他命予甲○○施用一次。  │              │無。                  │
├──┼─────────────┼───────┼───────────┤
│九  │乙○○基於無償轉讓甲基安非│藥事法第八十三│乙○○明知為禁藥而轉讓│
│    │他命之犯意，於九十六年二月│條第一項之轉讓│，累犯，處有期徒刑肆月│
│    │四日上午某時，在臺北縣板橋│禁藥罪        │；減為有期徒刑貳月。  │
│    │市○○街四○五號二樓之一，│              │                      │
│    │無償轉讓淨重約零點六公克之│              ├───────────┤
│    │甲基安非他命予甲○○施用一│              │扣案第二級毒品甲基安非│
│    │次。                      │              │他命壹包（驗餘淨重零點│
│    │                          │              │伍捌伍公克，含外包裝袋│
│    │                          │              │壹個）沒收銷燬之。    │
├──┴─────────────┴───────┴───────────┤
│應執行刑：有期徒刑貳年。扣案第二級毒品甲基安非他命壹包（驗餘淨重零點伍捌│
│　　　　　伍公克，含外包裝袋壹個）沒收銷燬之。                          │
│                                                                        │
└────────────────────────────────────┘
